【裁判字號】    98,訴,3648
【裁判日期】    981030
【裁判案由】    搶奪
【裁判全文】
臺灣板橋地方法院刑事判決              98年度訴字第3648號
公  訴  人  臺灣板橋地方法院檢察署檢察官
被      告  甲○○
                    （現於臺灣桃園看守所另案羈押中）
上列被告因搶奪案件，經檢察官提起公訴（98年度偵字第25206
號），於本院準備程序進行中，被告就被訴之事實為有罪陳述，
經告知被告簡式審判程序之旨，並聽取當事人之意見後，裁定進
行簡式審判程序判決如下：
    主  文
甲○○意圖為自己不法之所有，而搶奪他人之動產，未遂，累犯
，處有期徒刑柒月。
    事  實
一、甲○○前於民國94年間因槍砲案件，經臺灣桃園地方法院以
    94年度桃簡字第2281號判決有期徒刑3 月確定；又因搶奪、
    竊盜等案件，經同法院94年訴字第1482號判決有期徒刑6 月
    、3 月確定，及經本院以94年訴字第1947號判決4 月、7 月
    確定；上揭5 罪，經臺灣桃園地方法院95年聲字第2405號裁
    定合併定應執行刑有期徒刑1 年8 月確定，於95年12月12日
    縮短刑期假釋出監並付保護管束，惟上揭假釋經撤銷後，尚
    餘殘刑2 月又14日，適逢減刑，其上揭犯行經本院以96年聲
    減字第6951號分別裁定減刑暨定其之應執行刑有期徒刑10月
    確定，業已執行完畢。其後又因搶奪、竊盜案件經本院以96
    年訴字第1878號判決有期徒刑10月、6 月確定，及因搶奪案
    件經臺灣桃園地方法院以96年審訴字第782 號判決暨減刑為
    有期徒刑4 月確定；再因竊盜案件經同法院分別以96年桃簡
    字第799 號、第1021號、第1328號各判決有期徒刑5 月、5
    月、6 月確定，此3 罪嗣由同法院96年聲減字第9131號分別
    裁定減刑，且前載6 罪後再經同法院以97年聲字第1622號裁
    定應執行刑有期徒刑2 年確定，於98年6 月19日因縮短刑期
    執行完畢。
二、詎甲○○猶不知悔改，復意圖為自己不法之所有，於98年8
    月27日17時25分許，騎乘其所有車號SKW -641號、但未懸掛
    車牌之機車，行經臺北縣鶯歌鎮○○○街1 號前，見乙○○
    獨自行走於路旁，遂騎車由後方駛近乙○○，並佯裝向乙○
    ○問路而趁其不及防備之際，出手搶奪其所有配戴於頸上之
    金項鍊，惟因乙○○旋即高聲呼救而未得手，旋騎乘機車逃
    逸而去。嗣其騎乘上開機車行經臺北縣鶯歌鎮○○路○ 段附
    近之三元市場時，因機車未懸掛車牌而為警盤查，並經警調
    閱監視器錄影畫面，再根據監視器所攝得行搶之人穿著之衣
    物比對後，查悉上情。
三、案經臺北縣政府警察局三峽分局移送臺灣板橋地方法院檢察
    署檢察官偵查起訴。
    理  由
一、按除被告所犯為死刑、無期徒刑、最輕本刑為3 年以上有期
    徒刑之罪或高等法院管轄第一審案件者外，於第一次審判期
    日前之準備程序進行中，被告先就被訴事實為有罪之陳述時
    ，審判長得告知被告簡式審判程序之旨，並聽取當事人、代
    理人、辯護人及輔佐人之意見後，裁定進行簡式審判程序，
    刑事訴訟法第273 條之1 第1 項定有明文。經核本件被告所
    犯係死刑、無期徒刑、最輕本刑為3 年以上有期徒刑以外之
    罪，其於準備程序中就被訴事實為有罪之陳述，經法官告知
    簡式審判程序之旨，並聽取公訴人、被告之意見後，本院爰
    依首揭規定，合議裁定由受命法官獨任進行簡式審判程序，
    合先敘明。
二、上揭事實，業據被告於本院審理時坦承不諱，核與證人乙○
    ○於警詢所為之證述情節相符，此外復有監視器錄影畫面翻
    拍照片6 張、現場暨扣案物照片14張，以及扣案之上衣、安
    全帽各1 件存卷可稽（詳見偵查卷第6-8 、13、16-26 頁）
    ，堪認其自白與事實相符，而足採憑。從而本件事證已臻明
    確，被告犯行洵堪認定。
三、核被告甲○○所為，係犯刑法第325 條第3 項、第1 項之搶
    奪他人之動產未遂罪。被告前有如事實欄一所載之有期徒刑
    執行完畢紀錄，有臺灣高等法院被告前案紀錄表在卷可按，
    其受有期徒刑之執行完畢5 年以內，故意再犯本件有期徒刑
    以上刑之罪，為累犯，應依法加重其刑。又被告已著手於搶
    奪犯罪行為之實行而不遂，為未遂犯，爰依刑法第25條第2
    項規定減輕其刑，並依先加後減之例，先加後減之。爰審酌
    被告因個人之貪念，公然犯本件搶奪罪行，對社會安全之危
    害非輕，且前有多次犯罪紀錄，素行不佳，此有臺灣高等法
    院被告前案紀錄表1 份在卷可稽，兼衡以其之犯罪動機、目
    的、手段、對被害人造成之損害、高中肄業之智識程度（見
    警詢筆錄）、在本院自承之生活狀況，暨犯罪後於審理中坦
    承犯行之態度等一切情狀，量處如主文所示之刑，以資懲儆
    。至被告行搶時所穿著及附戴之上衣及安全帽，因係被告平
    日穿著之衣物，本有其之用途，並非供本件犯罪所用或因犯
    罪所得之物，爰不為沒收之諭知。
四、另起訴書雖以被告反覆多次犯搶奪及竊盜等罪，顯已犯罪成
    習，爰聲請併予依刑法第90條第1 項之規定諭知於刑之執行
    前令入勞動場所強制工作等語。惟按「有犯罪之習慣或因遊
    蕩或懶惰成習而犯罪者，於刑之執行前，令入勞動場所，強
    制工作。」刑法第90條第1 項定有明文。是依上開規定，令
    被告於刑之執行前，入勞動場所強制工作者，應以被告「有
    犯罪習慣或因遊蕩、懶惰成習而犯罪」為前提，並應有具體
    之事實以資證明，而非一有犯罪前科、累犯或被告犯有數案
    件等情形，即得認為有犯罪之習慣。經查，本件被告前固有
    如事實欄所載之竊盜、搶奪等前科，有臺灣高等法院被告前
    案紀錄表可佐，惟被告自94年起至犯本罪為止之期間，分別
    係於94年間共犯搶奪及竊盜4 次、及於96年間共犯搶奪及竊
    盜6 次、98年間則為1 次，各次犯罪時間有所差距，並非密
    集於短期內所為，尚難認犯罪已成其日常之慣性，且被告於
    本院審理中供陳其原任職在人力公司之情，可認其並非毫無
    工作意願之人，是本件並查無具體事證，得據以認定被告確
    有犯罪習慣，或因遊蕩、懶惰成習而犯罪。況本院於量刑時
    ，已將被告之前科、曾為數次搶奪犯行等上開各情，併予納
    入考量，從而本院就被告所犯前開搶奪罪行，經綜合其所表
    現之危險性及對其未來之期待性等情以觀，堪認被告經本件
    刑罰之宣告及執行，應已足以收教化矯治之效，爰不另為強
    制工作之諭知，附此敘明。
據上論斷，應依刑事訴訟法第273 條之1 第1 項、第299 條第1
項前段，刑法第325 條第3 項、第1 項、第47條第1 項、第25條
第2 項，判決如主文。
本案經檢察官鄭淑壬到庭執行職務。
中    華    民    國    98    年    10    月    30    日
                  刑事第二十庭  法  官   邱景芬
以上正本證明與原本無異。
如不服本判決應於收受判決後10日內向本院提出上訴書狀，並
應敘述具體理由。其未敘述上訴理由者，應於上訴期間屆滿後
20日內向本院補提理由書（均須按他造當事人之人數附繕本）
「切勿逕送上級法院」。
                                書記官  周百川
中    華    民    國    98    年    10    月    30    日
附錄本案論罪科刑法條全文：
刑法第325 條第3 項、第1 項
意圖為自己或第三人不法之所有，而搶奪他人之動產者，處 6 月
以上 5 年以下有期徒刑。
因而致人於死者，處無期徒刑或 7 年以上有期徒刑，致重傷者，
處 3 年以上 10 年以下有期徒刑。
第 1 項之未遂犯罰之。


司法院資訊處製作；財團法人民間司法改革基金會備份。
